【裁判字號】    98,交聲,25
【裁判日期】    980423
【裁判案由】    聲明異議
【裁判全文】
臺灣高雄地方法院交通事件裁定          98年度交聲字第25號
原處分機關  高雄市政府交通局
異  議  人
即受處分人  甲○○
上列異議人即受處分人因違反道路交通管理處罰條例案件，不服
高雄市政府交通局於民國97年12月9 日所為之處分（高市交裁字
第裁32-B00000000號裁決書），聲明異議，本院裁定如下：
    主  文
異議駁回。
    理  由
一、本件原處分意旨略以：異議人於民國97年10月15日14時15分
    許，騎乘車號8GU-686 號重型機車，沿高雄市○○○路由北
    往南方向，在中都街75巷口，行經有燈光號誌管制之交岔路
    口闖紅燈，為巡邏員警當場攔停舉發，爰依道路交通管理處
    罰條例第53條第1 項之規定裁處罰鍰新臺幣（下同）1,800
    元，並依同條例第63條記違規點數3 點等語。
二、聲明異議意旨略以：伊雖確有於上揭時地，騎乘上開機車從
    高雄市中都橋由西向東行駛，至中華橫路（中都橋向西直行
    即為中華橫路）與同盟三路交岔路口，即右轉同盟三路以北
    向南方向行經上開中都街75巷口，惟伊並未闖紅燈。而當時
    攔停舉發異議人違規之2 名員警係躲在車號ZN-1041 號自小
    貨車後面，是就其角度應無法明確判定該路口號誌燈號變換
    之情況，且當時員警原本並非要攔停異議人，而係欲攔停在
    異議人前面之騎士，然因該騎士閃避逃逸攔停未果，才轉而
    攔停異議人。再異議人行經該巷口時，原已有多輛機車通過
    ，苟若員警認為異議人係違規闖紅燈，何以不攔停其他已通
    過之機車騎士。又依伊於98年1 月2 日由南向北方向所拍攝
    之5 張拍攝照片觀之，由編號照片可以顯示那裡正在施工
    ；編號照片則係伊模擬員警舉發當時所站位置所能看到之
    區域，可知員警雖係舉發伊闖越上開75巷口紅燈，但當時員
    警站立位置係在中都街69巷口約靠近斑馬線位置，若員警要
    看到上開75巷口之紅綠燈號誌，則必須要站在上開75巷口與
    69巷口中間之位置始能看見該紅綠燈號誌，故員警若站在69
    巷口時，並無法看到上開75巷口紅綠燈號誌變換，且伊實際
    上亦未闖紅燈；又由編號照片可知該照片上有壹台休旅車
    ，該休旅車車輛高度與舉發時之小貨車車輛高度相當，因此
    當員警躲在小貨車後面時雖然可看到紅綠燈號誌，但並無法
    判斷騎士是否係闖越紅燈，而照片上休旅車前方位置就是員
    警實際上所站之位置；再由編號照片可知舉發當時該路段
    均劃設有停車位，而員警舉發伊違規當時，該路段則停滿車
    輛，且實際上該路段隨時都停滿車輛，而該路段亦已經整修
    過了；另由編號照片可知與編號照片相同之情形，且該
    紅綠燈號誌附近並設有監視器，由此可見原處分機關未予詳
    察，逕予裁處，異議人實難甘服，爰依法聲明異議，請求撤
    銷原處分等語（見本院卷第6 、33、34頁），並當庭提出其
    所拍攝之現場照片5 張為正。
三、按汽車駕駛人，行經有燈光號誌管制之交岔路口闖紅燈者，
    處1,800 元以上5,400 元以下罰鍰，並記違規點數3 點；而
    此所謂汽車，包括機器腳踏車；又行車管制號誌圓形紅燈顯
    示時，車輛面對圓形紅燈表示禁止通行，不得超越停止線或
    進入路口，道路交通管理處罰條例第3 條第8 款、第53條第
    1 項、第63條第1 項第3 款及道路交通標誌標線號誌設置規
    則第206 條分別定有明文。次按依道路交通管理處罰條例科
    處行政罰事件，依據公法爭議之舉證責任分配法則，固應先
    由行政機關就其業已履踐相關正當法律程序，以及人民應受
    處罰之客觀違反法令行為，擔負證明之責任，異議人就行政
    機關已為相當證明之前開事項，若主張欠缺主觀歸責條件或
    為其他抗辯，亦須就其所辯提出反證。惟行政機關對於前開
    應為舉證事項，非不得以執行查察取締勤務人員，依據調查
    人證之程序，使就親歷事實提供不可替代之證明方法，尤於
    當場舉發交通違規事件，鑑於交通違規事實往往驟然而現、
    稍縱即逝，若硬性要求舉發員警不分違規情節，一律必須預
    留證據，俾便事後提出供法院審酌，除有現實技術可行性之
    困難外，勢將大幅提高交通管理之行政成本，並嚴重削弱道
    路交通管理之行政效能，此絕非立法者制定道路交通管理法
    規之本意。
四、得心證之理由：
  (一)證人即舉發本件違規事件之員警盧稟義到庭具結證稱：伊於
    97年10月15日14時至16時間在高雄市○○路與中都街75巷口
    執行勤務，主要是取締於同盟路由北向南闖越中都街75巷口
    紅燈號誌之車輛，因號誌由黃燈變成紅燈是壹個模糊地帶，
    所以伊並不會舉發闖越黃燈變紅燈模糊地帶之車輛，本件係
    在確定號誌轉變成紅燈之後，當時有兩輛機車闖越紅燈，在
    異議人之前還有1 輛機車，但該部機車逆向加速逃逸，而第
    2 輛闖越紅燈即為異議人，伊當時實際上所站位置如本院卷
    第44頁照片編號、所示斑馬線附近，因為怕視線被車擋
    到，所以伊站在停車格靠馬路附近，伊所站位置確實可以看
    到75巷口之紅綠燈號誌，且伊視線完全不會被擋住，來車也
    不會被擋住，而該路口係Ｔ字型路口，所以該路口是紅燈時
    ，除非是從75巷口左轉之車輛，否則直行時一定就是闖紅燈
    ；當時伊將異議人攔停後，伊有請異議人出示證件，並告知
    異議人違規事項即為闖紅燈，但異議人請伊舉發輕一點之罰
    款項目，因伊要據實告發並未同意，等伊開完罰單後，異議
    人即開始質疑伊為何未開立前1 輛機車之罰單，而卻攔停他
    ，當伊將通知單交給異議人收受時，異議人便在通知單上加
    註自己之意見；伊確定當時已變成紅燈後，看到異議人闖越
    紅燈，才會取締違規，若經過停止線時尚僅是黃燈伊並不會
    加以取締，本件在異議人經過本院卷第45頁編號照片所示
    停止線前，號誌已經變成紅燈，伊才取締異議人違規等語明
    確（見本院卷第35、36頁）。觀諸上開證述內容，已明確就
    當日如何執行勤務，於上開路口值勤時，發覺異議人騎車闖
    紅燈後，如何將異議人攔下舉發之過程及細節證述綦詳，徵
    之證人既為執勤之員警，其本於職務所為之行政作為於本院
    訊問時所為前開證述內容，就事發經過、取締過程均為清楚
    、詳盡之描述，合於常情而無矛盾齟齬，復與異議人本不認
    識，並無仇怨，衡情應無設詞陷害異議人之必要，是以證人
    本身直接見聞異議人所駕之上開機車違規之事實經過，復經
    以刑事責任（具結）擔保其陳述之真實性，是證人盧稟義之
    陳述，自得採為本案認定之證據。此外，復有證人盧稟義當
    庭提出之本件舉發當時現場位置圖1 份及警員當時執勤位置
    與攔檢位置、異議人行進方向照片3 張附卷足稽（見本院卷
    第44至46頁），而該路口為紅綠燈二時相號誌運作路口，總
    週期為90秒（同盟3 路：60秒；中都街75巷：30秒），於每
    日早上6 時至晚上23時為三色燈正常運作，晚上23時至早上
    6 時採閃光運作，97年10月15日並無故障等情，有高雄市政
    府交通局98年1 月17日高市交管字第0980002895號函1 紙及
    檢附之交通設施委外維修與管理服務紀錄1 份附卷可稽（見
    本院卷第29、30頁），且異議人亦自承當日騎乘機車行經上
    開路口，並遭警攔車取締。足見異議人有證人盧稟義所述以
    異議人闖紅燈為由而攔停舉發之事實，堪以認定。
  (二)異議人固以前揭情詞置辯，並補稱：伊對警員第一句話是問
    ：伊有闖紅燈嗎等語，當時警員告知伊有闖紅燈要開單，伊
    心想於觀光局還有1 個會議要在2 點45分開會，為避免延遲
    ，因伊不想在該處浪費時間，才請警員是否開簡單輕一點，
    而警員所站位置是在斑馬線後面，確實看不到伊有無違規，
    ，取締伊違規時，當時有3 名警員，其中1 名警員似已在取
    締另名女騎士違規，另名警員本要取締騎乘在伊之前那部機
    車，嗣該部機車騎士加速逆向逃逸；又該路口是60秒，紅燈
    30秒，還有約5 秒之黃燈，伊騎乘機車於停止線之前，看到
    該燈號還是綠燈，伊並未闖越紅燈，警察取締伊闖越紅燈時
    ，伊並不認為有闖紅燈，又伊經過中華橫路右轉時，看到同
    盟路的號誌是綠燈，行駛於同盟路約三分之二路段前看到75
    巷口號誌還是綠燈，才騎過去，警察原本要取締在伊之前那
    部機車，但該機車騎士逆向加速逃逸，當時伊認為警察在抓
    那位騎士，是因那位騎士服裝不整才會被攔停，該騎士並非
    闖紅燈，印象中好像該騎士未戴安全帽，在警察準備要取締
    該騎士時，伊有先停下來，嗣才繼續往前行駛，於伊往前行
    駛時，警察即將伊攔停舉發等語為辯（見本院卷第36、37頁
    ）。查異議人雖提出前揭現場照片5 張為證，以為值勤員警
    無法正確為本件之舉發行為之證明，惟其並不否認：係事後
    於98年1 月2 日所拍攝，並非當時現場拍攝等語（見本院卷
    第33、34頁），參以異議人據此辯稱員警值勤行為不當云云
    ，亦屬個人揣度臆測解讀之詞，難以輕信，本均不得遽為有
    利異議人之認定。又自異議人之先後辯詞觀之，異議人原先
    具狀聲明異議意旨及到庭表明異議要旨時並未陳稱在伊之前
    通過上開路口閃避逃逸警員攔停之機車騎士係服裝不整或未
    戴安全帽，反而力陳若伊算闖紅燈，則在伊之前通過上開路
    口之機車也有闖紅燈，何以警員未加攔阻等語（見本院卷第
    6 、33頁），卻於員警盧稟義到庭證述後改稱在伊之前該機
    車騎士係服裝不整或未戴安全帽云云，先後辯解不一；再者
    ，異議人既稱於案發當時值勤所站位置，並無法看到燈號號
    誌變換，則苟依異議人所辯警員所站位置既無法查知燈號為
    何，又如何能判斷並出面攔阻闖紅燈之違規車輛，是異議人
    上開辯詞，亦顯與常情有悖，委難採信。此外，異議人復未
    提出具體證據以資證明其上開機車確未違規闖越紅燈，或
    本件舉發內容有何虛偽、造假或錯誤，其辯解實無可採。
  (三)至異議人陳稱本件遭舉發交通違規地點之燈號附近，設有監
    視器設備云云（見本院卷第34頁），並提出前揭照片1 紙為
    證（見本院卷第43頁），惟經本院依職權函查結果，查悉上
    開路口即高雄市○○○路與中都街75巷口並無設置監視器之
    情，此有原處分機關98年2 月26日高市交管字第0980008800
    號函附卷可稽（見本院卷第54頁），異議人所認顯與事實不
    符，是本院自無從調閱相關監視錄影畫面，俾還原案發即97
    年10月15日時之實況，附此敘明。
  (四)從而，本院依據前開各項證據加以綜合審酌，依照經驗法則
    與論理法則，認定異議人有原處分意旨所指於上揭時地闖紅
    燈之違規事實，已臻明確，堪信為真實。
五、綜上所述，異議人於裁決書上所載時地，有騎車行經有燈光
    號誌管制之交岔路口闖紅燈之違規行為，至為明確，原處分
    機關因而依道路交通管理處罰條例第53條第1 項之規定，裁
    處罰鍰1,800 元，並依同條例第63條第1 項第3 款之規定，
    記違規點數3 點，核無違誤。是本件異議為無理由，應予駁
    回。
六、據上論斷，應依道路交通管理處罰條例第87條第2 項、道路
    交通案件處理法第19條，裁定如主文。
中    華    民    國    98    年    4     月    23    日
                  交通法庭    法  官   林建鼎
以上正本證明與原本無異。
如不服本裁定，應於收受送達後5 日內向本院提出抗告狀（須附
繕本）。
中    華    民    國    98    年    4     月    23    日
                              書記官   林秀敏


司法院資訊處製作；財團法人民間司法改革基金會備份。
